最高法院刑事判決　　　　　　　　　　　　　　　八十八年度台上字第二八二九號
　　上訴人　古建誠
　　被　告　甲○○
右上訴人因自訴被告誣告案件，不服台灣高等法院中華民國八十六年六月三日第二審
判決（八十五年度上訴字第三五六八號，自訴案號：台灣台北地方法院八十五年度自
字第七十一號），提起上訴，本院判決如左：
    主  文
上訴駁回。
    理  由
按刑事訴訟法第三百七十七條規定，上訴於第三審法院，非以判決違背法令為理由，
不得為之。是提起第三審上訴，應以原判決違背法令為理由，係屬法定要件。如果上
訴理由狀並未依據卷內訴訟資料，具體指摘原判決不適用何種法則或如何適用不當，
或所指摘原判決違法情事，顯與法律規定得為第三審上訴理由之違法情形，不相適合
時，均應認其上訴為違背法律上之程式，予以駁回。又犯罪事實應依證據認定之，無
證據不得推定其犯罪事實，刑事訴訟法第一百五十四條定有明文。再刑事程序法上所
稱認定犯罪事實之證據，係指足以證明被告確有犯罪行為之積極證據而言。該項證據
必須無瑕疵可指，確適合於被告犯罪事實之認定者，始得採為犯罪之資料。是其為訴
訟上之證明，須通常一般之人均不致有所懷疑，而得確信其為真實之程度者，始得據
為被告有罪之認定，倘其證明尚未達此一程度，而有合理之懷疑存在，致事實審法院
於心證上，無從為有罪之確信者，即應為無罪之判決。而誣告罪之成立，以告訴人所
訴被訴人之事實，必須完全出於虛構為要件。本件原判決以上訴人古建誠在第一審自
訴意旨指被告甲○○虛構事實，變造證據，於民國八十四年九月十七日下午，向台北
市政府警察局松山分局誣告上訴人於同年月十六日下午四時，在苗栗市○○路四十五
號住處，恐嚇被告交出或撕毀本票借據（上訴人簽發向被告借款之本票），否則，放
火燒燬你們全家（被告家）等語。惟八十四年九月十六日下午四時，是被告之子張漢
濱率領四大流氓至上訴人住處，圍毆上訴人，當時被告在台北，上訴人如何恐嚇被告
﹖況上訴人當時反被張漢濱率領之流氓恐嚇、毆打，而受重傷，如何再出言恐嚇被告
﹖且被告所提出之文件，非上訴人所傳送，乃係被告之子張漢濱剪貼拼湊後，重行影
印所變造之證據，因認被告有犯誣告罪嫌。原審經訊據被告堅詞否認有誣告犯行，並
辯稱：上訴人於七十九年簽發新台幣（下同）八百萬元之空頭本票一張，向被告詐騙
現金八百萬元，至今分文未還，被告及張漢濱曾向法院聲請強制執行，上訴人竟恐嚇
不得要求清償外，並要求被告返還該張本票，放棄債權，否則，要殺害被告全家，致
被告全家心生畏懼，苦惱不已。嗣於八十六年九月十六日下午，張漢濱與友人前往上
訴人住處，上訴人竟出手搶奪本票，並打傷張漢濱，又當場威脅張漢濱若敢再要求上
訴人清償，將放火燒被告住宅，殺害被告全家。當時上訴人雖對張漢濱恐嚇，然上訴
人之所謂放火燒被告住宅，殺害被告全家，當然包括被告在內，張漢濱將上情告知被
告，故於翌（二十七）日下午，張漢濱偕同被告向台北市政府警察局松山分局（下稱
松山分局）東社派出所報案請求保護。警員製作筆錄時，均由張漢濱代答，筆錄經警
員之要求，由被告及張漢濱共同簽名。而恐嚇危害安全，只須將加害之意思通知被害
人，不論直接、間接均屬之，被告既係張漢濱之父，且同住一住宅內，上訴人揚言放
火燒全家，被告亦為被害人，故向警方報案請求保護，並無不合，何來誣告之有。原
判決綜核上訴人之陳述，證人古美慧（上訴人之女兒）、謝芷芸（古美慧之同學），
卷附松山分局八十六年四月十四日北市警松刑林字第八六六○七○七一○○號函檢送
之移送書、報告單、偵訊筆錄、郵局存證信函、傳真資料，面額八百萬元本票，台灣
新竹地方法院准予本票強制執行之裁定、信函，台灣台北地方法院檢察署檢察官八十
四年度偵字第二三三○三號、八十五年度偵字第二一三四號起訴書（張漢濱等告訴古
建誠恐嚇、傷害等罪之起訴書），台灣台北地方法院八十四年度自字第一二三八號刑
事判決（古建誠自訴張漢濱、黃肇村誣告案件，判決張漢濱等無罪之判決書正本），
上訴人通緝書（以上均影本）等證據，並審酌調查證據及全辯論意旨，在理由內說明
並無任何證據足以證明被告有偽造、變造證據，誣指上訴人可言。被告八十四年九月
十六日下午四時雖不在場，惟上訴人恐嚇放火燒被告全家，乃係根據張漢濱之轉述，
足證被告向警方報案指訴上訴人犯罪，並非虛構事實。況上訴人另案自訴張漢濱、黃
肇村（松山分局受理報案之刑事偵查員）誣告案件，亦經台灣台北地方法院判決無罪
在案。復明上訴人與被告父子素有糾葛，且訟爭多起，是被告告訴上訴人恐嚇，亦
非全然無因，故被告所訴上訴人之犯罪事實，嗣後無論有無定罪，被告亦不成立誣告
罪。從而被告否認犯罪及其各項辯解，尚堪採信。此外復查無其他確切證據，足資證
明被告有上訴人所指訴之誣告犯行，而論斷被告犯罪尚屬不能證明，因而維持第一審
諭知被告無罪之判決，駁回上訴人在第二審之上訴，已於判決內詳予論述其理由。從
形式上觀察，尚無違背法令之情形存在。上訴意旨對原判決上開論斷，並未依據卷內
訴訟資料具體指明其違背如何之經驗法則或論理法則，徒憑己見，再事主張被告變造
證據故意誣陷，原審採證有違證據法則云云。漫指原判決為違背法令，重為單純事實
上之爭執，要非適法之第三審上訴理由。是上訴意旨所指摘原判決違法情事，衡以上
開說明，顯屬違背法律上之程式，應予駁回。
據上論結，應依刑事訴訟法第三百九十五條前段，判決如主文。
中      華      民      國    八十八    年      六      月      三      日
                              最高法院刑事第六庭
                                  審判長法官  紀  俊  乾
                                        法官  楊  商  江
                                        法官  黃  正  興
                                        法官  林  永  茂
                                        法官  王  居  財
      右正本證明與原本無異
                                              書  記  官
中      華      民      國    八十八    年      六      月      七      日
